臺灣臺北地方法院交通事件裁定　　　 100年度交聲字第2246號
原處分機關　臺北市交通事件裁決所
異　議　人
即受處分人　劉金蟬
上列受處分人因違反道路交通管理處罰條例案件，對於臺北市交
通事件裁決所中華民國100年9月20日所為之處分（原處分案號：
北市裁罰字第裁22－A1A150360號），聲明異議，本院裁定如下
：
    主  文
原處分撤銷。
劉金蟬不罰。
    理  由
一、按行政罰法第7條規定，違反行政法上義務之行為非出於故
    意或過失者，不予處罰。究其立法目的，乃依「有責任始有
    處罰」之原則，對違反行政法上義務之處罰，以行為人有可
    非難性及可歸責為前提，即行為人主觀上有故意或過失，始
    予處罰。次按「汽車駕駛人，爭道行駛有下列情形之一者，
    處新臺幣（下同）600元以上1800元以下罰鍰：……四、在
    多車道不依規定駕車。……」，道路交通管理處罰條例第45
    條第1項第4款定有明文。且汽車駕駛人駕駛汽車違反道路交
    通管理處罰條例第45條規定者，除應依該條所規定之罰鍰處
    罰外，並應予記違規點數1點，復為道路交通管理處罰條例
    第63條第1項第1款所明文規定。再「汽車駕駛人駕駛汽車肇
    事致人受傷或死亡者，應即採取救護措施及依規定處置，並
    通知警察機關處理，不得任意移動肇事汽車及現場痕跡證據
    ，違反者處3000元以上9000元以下罰鍰。但肇事致人受傷案
    件當事人均同意時，應將肇事汽車標繪後，移置不妨礙交通
    之處所。」、「前項駕駛人肇事致人受傷而逃逸者，吊銷其
    駕駛執照；致人重傷或死亡而逃逸者，吊銷其駕駛執照，並
    不得再考領。」，亦經道路交通管理處罰條例第62條第3項
    、第4項所明文規定。
二、原處分機關認異議人即受處分人劉金蟬駕駛其母劉張粉妹所
    有之車牌號碼3D－9291號自用一般小客貨車，於民國100年7
    月13日上午6時40分許，沿臺北市○○路由西往東行駛至西
    藏路79號時，該車右側車身與沿同路同方向行駛由賴增雲所
    駕駛賴仕哲所有之車牌號碼BZJ－672號機車左側車身撞及而
    肇事，嗣經臺北市政府警察局交通警察大隊事故處理組員警
    林欽堯對該車禍事故分析審核後認受處分人違反道路交通管
    理處罰條例第45條第1項第4款、第62條第3項、第4項之規定
    而逕行於100年8月5日掣單舉發，經將舉發通知單送達受處
    分人後，受處分人於應到案日期（100年9月2日）前之100年
    8月30日提出申訴，經原舉發機關即臺北市政府警察局交通
    警察大隊調查結果，仍認受處分人有前開違規行為，原處分
    機關乃依道路交通管理處罰條例第45條第4款（漏載第1項）
    、第62條第4項（漏載第3項）及違反道路交通管理事件統一
    裁罰基準及處理細則第43條、第44條暨違反道路交通管理事
    件統一裁罰基準表等規定，於100年9月20日以北市裁罰字第
    裁22－A1A150360號裁決書裁處受處分人罰鍰600元、6000元
    ，合計6600元，吊銷駕駛執照，1年內不得再考領在案。
三、聲明異議意旨如刑事聲明異議狀影本所載。
四、訊據受處分人堅決否認有何違反道路交通管理處罰條例規定
    之行為，辯稱：不知當時有無與證人賴增雲所駕駛之機車發
    生擦撞等語。
五、經查：
(一)受處分人於前揭時、地駕駛上開車輛行經上開地點，證人賴
    增雲所駕駛之前開機車並於上開地點倒下等事實，此據證人
    賴增雲於本院訊問時證述在卷（見本院100年10月25日訊問
    筆錄），並有臺北市政府警察局交通警察大隊100年10月6日
    北市警交大事字第10032048600號函所檢送之資料、光碟等
    可稽，堪信為真。
(二)證人賴增雲於本院訊問時證稱：「當時我是要去上班，我騎
    車號BZJ－672號摩托車，我由西向東，沿西藏路騎第2車道
    ，西藏路有3個車道，第1線是快車道，禁行機車，機車第2
    、3車道都可以騎，行進中感覺左側邊有一陣風，有影子過
    來，我就倒下去，有無擦撞到我沒有感覺到，我的車子有往
    前滑行一段路，因為兩輪的機車重心不穩……我就被送去醫
    院，之後的內容我不清楚。」、「一下子就倒下去，沒有感
    覺到撞到，也沒有撞擊很大聲，我車子也沒有凹痕，只有車
    子倒下去滑行的痕跡。」、「（問：你所謂的車子沒有凹痕
    是指車子沒有擦撞痕跡之意思嗎？）我後來車子有去修理時
    只有踏腳板底下車子滑行的痕跡，正常如果有撞擊應該有凹
    痕或有裂痕，但是我的車子都沒有凹痕或裂痕。」、「當時
    警察問我是否正後方撞的，我是說左邊有車子過來，我只有
    感覺影子跟風，警察寫的有點出入，我倒下去後我也搞不清
    楚是怎麼回事，而且會有點緊張，所以在警察局描述時會有
    點出入。」、「當天沒有下雨，路況都正常，那麼早沒有很
    多車子。」、「那段是在第2車道，有時閃車會變換車道，
    但是大致上都是靠右邊騎。」、「（問：在製作警詢筆錄時
    ，警察有給你看現場的光碟或光碟照片嗎？）有，車號我也
    不知道，我只知道是類似休旅車，看光碟只有感覺兩部車很
    近，也不是看得很清楚。」等語（見同上訊問筆錄）。經本
    院勘驗臺北市政府警察局交通警察大隊100年10月6日北市警
    交大事字第10032048600號函所檢送之當日現場錄影光碟後
    ，畫面中並無當時受處分人行駛於第1車道變換到第2車道之
    畫面，復無當時受處分人所駕駛車輛與證人賴增雲所駕駛前
    開機車有否發生碰撞之畫面，有本院100年12月28日勘驗筆
    錄可佐，況縱令當日受處分人有從第1車道變換到第2車道之
    情事，因該處之第1、2車道並未禁止汽車行駛，受處分人變
    換車道亦難認有違反道路交通管理處罰條例第45條第1項第4
    款「在多車道不依規定駕車。」（即受處分人變換車道時未
    讓直行車先行，且未注意安全距離）」之情。參以受處分人
    所涉之肇事逃逸案件，已經臺灣臺北地方法院檢察署檢察官
    於100年10月21日以100年度調偵字第1267號為不起訴處分在
    案，此有該不起訴處分書在卷可按，並經本院核閱該案全卷
    無訛，是本件尚難認受處分人有何任意不依規定變換車道肇
    事逃逸之情。
六、綜上所述，受處分人上開所辯，並非不可採信，原處分機關
    不察，遽對受處分人為前開裁決，自難認為允當，本件應認
    受處分人之異議為有理由，自應由本院將原處分撤銷，改諭
    知受處分人不罰，以資適法。
據上論斷，應依道路交通事件處理辦法第19條前段，裁定如主文
。
中    華    民    國   100    年    12    月    30    日
                  交通法庭  法  官  黃紹紘
以上正本證明與原本無異。
如不服本裁定，應於送達後5日內，向本院提出抗告狀。
                            書記官  許婉如
中    華    民    國   100    年    12    月    30    日